【裁判字號】    99,訴,502
【裁判日期】    990817
【裁判案由】    毒品危害防制條例
【裁判全文】
臺灣基隆地方法院刑事判決               99年度訴字第502號
公  訴  人  臺灣基隆地方法院檢察署檢察官
被      告  乙○○
上列被告因違反毒品危害防制條例案件，經檢察官提起公訴（99
年度毒偵字第961 號），被告就被訴事實為有罪之陳述，本院合
議庭裁定由受命法官獨任進行審判，經改依簡式審判程序審理後
判決如下：
    主  文
乙○○施用第二級毒品，累犯，處有期徒刑月，又施用第一級
毒品，累犯，處有期徒刑柒月。應執行有期徒刑捌月。
    事  實
一、乙○○前因施用毒品案件，經裁定觀察、勒戒後，認無繼續
    施用毒品之傾向，於民國87年7 月9 日執行完畢釋放出所，
    並由本院以87年度訴字第154 號判決判處免刑確定。又於上
    開觀察勒戒執行完畢釋放後之5 年內，因施用毒品案件，經
    裁定送觀察、勒戒後，認有繼續施用毒品之傾向，再經裁定
    送強制戒治，於89年9 月27日執行完畢釋放，並由臺灣板橋
    地方法院檢察署檢察官以89年度戒毒偵字第737 號為不起訴
    處分確定。再於上開強制戒治執行完畢釋放後之5 年內，因
    施用第二級毒品案件，經本院裁定送強制戒治（92年4月9日
    入所執行戒治，93年1月9日因毒品危害防制條例修正而釋放
    ），並以91年度基簡字第21號判決判處有期徒刑4 月，如易
    科罰金，以銀元300元折算1日確定，於93年1 月12日易科罰
    金執行完畢。又因施用第一級毒品案件，經本院以94年度訴
    字第604號判決判處有期徒刑7月確定，於95年6 月29日執行
    完畢。復因施用第一級毒品案件，經本院以96年度訴字第27
    3號判決判處有期徒刑8月確定，於97年2 月27日執行完畢。
    又因施用第一級、第二級毒品及持有第一級毒品案件，經本
    院以97年度訴字第1292號判決判處有期徒刑7月、4月、4 月
    ，應執行有期徒刑1年確定，於98年12月30日執行完畢。
二、詎乙○○猶未戒斷毒癮，復基於施用第二級毒品安非他命之
    犯意，於99年4 月26日凌晨4 時許，在基隆市○○路328 號
    住處，以將第二級毒品安非他命置於玻璃球內燒烤，再吸食
    所產生煙霧之方式，施用第二級毒品安非他命1 次；另基於
    施用第一級毒品海洛因之犯意，於同年月29日凌晨6 時許，
    同在上址住處，以將第一級毒品海洛因摻水注入注射針筒，
    再施打入身體之方式，施用第一級毒品海洛因1 次。嗣於99
    年4 月30日上午11時50分許，因乙○○之父藍林春向警報稱
    乙○○與其男友高仕勳在上址施用毒品，據報員警乃前往上
    址查看，藍林春開門讓員警進入查證，發現乙○○及高仕勳
    在內共眠，員警乃於徵得乙○○同意採集其尿液送驗，結果
    呈嗎啡及甲基安非他命之陽性反應，而悉上情。
三、案經基隆市警察局移送臺灣基隆地方法院檢察署檢察官偵查
    後起訴。
    理  由
壹、程序事項：
    本件被告乙○○所犯者非為死刑、無期徒刑、最輕本刑為3
    年以上有期徒刑之罪或高等法院管轄第一審案件，其於準備
    程序進行中，先就被訴事實為有罪之陳述，經告知其簡式審
    判程序之旨，並聽取公訴人、被告之意見後，本院業已依刑
    事訴訟法第273 條之1 第1 項之規定，裁定由受命法官獨任
    以簡式審判程序進行本案之審理。
貳、實體事項：
一、認定犯罪事實所憑之證據及理由：
    上開事實，業據被告於本院審理時坦承在卷，且其為警查獲
    時所採集之尿液送驗後，結果呈嗎啡、甲基安非他命之陽性
    反應，有台灣尖端先進生技醫藥股份有限公司濫用藥物檢驗
    報告及基隆市警察局第四分局偵辦毒品案件尿液檢體對照表
    各1 紙附卷可稽，被告之自白核與事實相符，可以採信。綜
    上，本案事證明確，被告施用第一級、第二級毒品之犯行洵
    堪認定，應依法論科。
二、論罪科刑：
  (一)按毒品危害防制條例係於92年7 月9 日修正公布，自93年1
    月9 日起施行，其中第20條、第23條將施用毒品之刑事處遇
    程序，區分為「初犯」、「五年內再犯」、「五年後再犯」
    。依其立法理由之說明：「初犯」，經觀察、勒戒或強制戒
    治後，應為不起訴處分或不付審理之裁定；經觀察、勒戒或
    強制戒治執行完畢釋放後，「五年內再犯者」，因其再犯率
    甚高，原實施之觀察、勒戒及強制戒治既已無法收其實效，
    爰依法追訴或裁定交付審理。至於經觀察、勒戒或強制戒治
    執行完畢釋放後，「五年後再犯者」，前所實施之觀察、勒
    戒或強制戒治已足以遮斷其施用毒品之毒癮，為其自新及協
    助其斷除毒癮，仍適用「初犯」規定，先經觀察、勒戒或強
    制戒治之程序。從而依修正後之規定，僅限於「初犯」及「
    五年後再犯」二種情形，始應先經觀察、勒戒或強制戒治程
    序。倘被告於5 年內已再犯，經依法追訴處罰，縱其第三次
    （或第三次以上）再度施用毒品之時間，在初犯經觀察、勒
    戒或強制戒治執行完畢釋放五年以後，已不合於「五年後再
    犯」之規定，且因已於「五年內再犯」，顯見其再犯率甚高
    ，原實施觀察、勒戒或強制戒治，已無法收其實效，即應依
    該條例第10條處罰（最高法院95年度台非字第59號、第65號
    判決意旨及最高法院95年第7 次刑事庭會議決議意旨參照）
    。被告有如事實欄一所載，於87年7 月9 日觀察勒戒執行完
    畢，且於上開觀察勒戒執行完畢後之5 年內，再因施用毒品
    案件，經法院裁定送強制戒治，於89年9 月27日執行完畢，
    並於上開強制戒治執行完畢後之5 年內，因施用第二級毒品
    案件，經法院判處徒刑確定等情，有臺灣高等法院被告前案
    紀錄表在卷可稽。被告既曾於「五年內再犯」，且經追訴處
    罰，竟又於如事實欄二所示之時間，先後施用第二級、第一
    級毒品，揆諸前揭說明，即非屬毒品危害防制條例第20條第
    3 項所定「五年後再犯」之情形，故檢察官依法逕行起訴，
    於法要無不合，合先敘明。
  (二)查海洛因、甲基安非他命分係毒品危害防制條例第2 條第2
    項第1 款、第2 款所定之第一級、第二級毒品，被告如事實
    欄二所示非法先後施用第二級毒品安非他命、第一級毒品海
    洛因之行為，核分係犯毒品危害防制條例第10條第2 項、第
    1 項之施用第二級、第一級毒品罪。被告因施用而持有第二
    級毒品安非他命、第一級毒品海洛因之低度行為，應各為其
    施用第二級、第一級毒品之高度行為所吸收，均不另論罪。
    又被告前曾受如事實欄一所示之有期徒刑執行完畢，有臺灣
    高等法院被告前案紀錄表在卷可按，其於有期徒刑執行完畢
    後，5 年以內故意再犯本件有期徒刑以上之罪，為累犯，其
    所犯上開2 罪，均應依法加重其刑。再被告上開所犯2 罪，
    犯意各別，行為不同，應予分論併罰。爰審酌其犯罪之動機
    、曾有施用毒品之前科仍不知戒除，惟犯罪後坦承犯行，且
    所犯施用毒品犯行乃戕害自己身心健康，並未危及他人等一
    切情狀，分別量處如主文所示之刑，並定其應執行之刑。
據上論斷，應依刑事訴訟法第273 條之1 第1 項、第299 條第1
項前段，毒品危害防制條例第10條第1 項、第2 項、第23條第2
項，刑法第11條前段、第47條第1 項、第51條第5 款，判決如主
文。
本案經檢察官甲○○到庭執行職務。
中    華    民    國    99    年    8     月    17    日
                  刑事第二庭法  官  劉桂金
以上正本證明與原本無異。
如不服本判決應於收受送達後10日內向本院提出上訴書狀，並應
敘述具體理由；其未敘述上訴理由者，應於上訴期間屆滿後20日
內向本院補提理由書(均須按他造當事人之人數附繕本)「切勿逕
送上級法院」。
中    華    民    國    99    年    8     月    17    日
                            書記官  劉如純
附錄本案論罪法條：
毒品危害防制條例第10條
施用第一級毒品者，處6 月以上5 年以下有期徒刑。
施用第二級毒品者，處3 年以下有期徒刑。

司法院資訊處製作；財團法人民間司法改革基金會備份。
